【裁判字號】    98,交聲,239
【裁判日期】    981123
【裁判案由】    聲明異議
【裁判全文】
臺灣臺南地方法院交通事件裁定     98年度交聲字第239號
移送機關    交通部公路總局嘉義區監理所臺南監理站
異議人即
受處分人    甲○○
上列受處分人因違反道路交通管理處罰條例案件，對於交通部公
路總局嘉義區監理所臺南監理站民國98年2月3日所為之裁決處分
（處分案號：嘉監南字第裁74-SK0000000號），聲明異議，本院
裁定如下：
    主  文
原處分撤銷。
甲○○汽車駕駛人，駕車行經有燈光號誌管制之交岔路口闖紅燈
，處罰鍰新台幣伍仟肆佰元，並記違規點數參點。
    理  由
一、原處分意旨略以：異議人即受處分人甲○○（下稱異議人）
    於民國（下同）97年8月25日11時11分許，駕駛車牌號碼TV-
    3770號自用一般小客貨車，行經台南市○○○路與東平路之
    交岔路口，因駕車行經有燈光號誌管制之交岔路口闖紅燈，
    遭台南市警察局交通隊員警逕行製單舉發，嗣經交通部公路
    總局嘉義區監理所台南監理站（下稱移送機關）以其違規事
    證明確，依道路交通管理處罰條例第53條第1項及違反道路
    交通管理事件統一裁罰基準表等規定，裁處罰鍰新台幣5,40
    0元。
二、聲明異議意旨略以：異議人未曾收到舉發通知單，也未收到
    掛號信件的寄存通知，所以也不知有罰單，直到要驗車時才
    知道有本件違規之舉發通知單，導致被罰雙倍罰鍰，為此聲
    明異議，請求撤銷原處分等語。
三、按汽車駕駛人，行經有燈光號誌管制之交岔路口闖紅燈者，
    處新臺幣一千八百元以上五千四百元以下罰鍰；並記違規點
    數3點；道路交通管理條例第53條第1項及第63條第1項第3款
    分別定有明文。
四、經查：
  (一)異議人駕駛牌照號碼TV-3770號自用一般小客貨車，於97年8
    月25日11時11分許，在台南市○○○路與東平路之交岔路口
    時，因駕車行經有燈光號誌管制之交岔路口闖紅燈，遭警逕
    行舉發，有台南市警察局97年9月23日南市警交字第SK00000
    00號舉發違反道路交通管理事件通知單1份附卷可稽，並有
    舉發違規行為之照片2幀為證，且異議人對其有違規闖紅燈
    之行為並不爭執，有鑑於此，異議人於上述時、地有駕車闖
    紅燈之違規行為當可認定。
  (二)然異議人辯稱未曾收受上開舉發違反道路交通管理事件通知
    單云云，惟：
  1.按據道路交通管理處罰條例第92條第3項規定授權訂定之違
    反道路交通管理事件統一裁罰基準及處理細則第5條明定：
    「處理違反道路交通管理事件，有關文書送達之程序，依行
    政程序法之規定」，同細則第11條第1項第3款復規定：「行
    為人有本條例之情形者，應填製舉發違反道路交通管理事件
    通知單，並於被通知人欄予以勾記，其通知聯依下列規定辦
    理：三、逕行舉發者，應按已查明之資料填註車牌號碼、車
    輛種類、車主姓名或地址，並於通知單上方空白處加註逕行
    舉發之文字後，由舉發機關送達被通知人」。亦明文規定逕
    行舉發之違反道路交通管理事件通知單應送達於被通知人，
    且其送達程序應依行政程序法規定行之。
  2.交通裁罰事件中相關行政機關所為之行政行為，並非屬行政
    程序法第3條第1項、第2項所列舉之得排除行政程序法適用
    之行政機關或行政行為，故自應適用行政程序送達之規定。
    按88年2月3日公布、90年1月1日施行之行政程序法，就行政
    機關所為有特定相對人之書面行政處分或行政行為之送達，
    於第67條至第91條定有明文規定，其中「送達，於應受送達
    人之住居所、事務所或營業所為之。」、「送達，不能依前
    二條規定為之者，得將文書寄存送達地之地方自治或警察機
    關，並作送達通知書兩份，一份黏貼於應受送達人住居所、
    事務所、營業所或其就業處所門首，另一份交由鄰居轉交或
    置於該送達處所信箱或其他適當位置，以為送達。前項情形
    ，由郵政機關為送達者，得將文書寄存於送達地之郵政機關
    。寄存機關自收受寄存文書之日起，應保存三個月。」，行
    政程序法第72條第1項、第74條第1項、第2項、第3項定有明
    文。至於受送達人實際於何時受領該送達文書，與合法送達
    之效力不生影響。
  (三)查上開舉發通知單經舉發單位掛號郵寄至「台南縣永康市○
    ○○街266巷71號」，因不獲會晤應為送達之人，而於97年9
    月26日辦理寄存送達於臺南大橋郵局，有台南市警察局98年
    3月13日南市警交字第09850080760號函暨檢附送達證書各1
    份在卷可參，而上開送達住址為異議人之住居地一節，此有
    異議人異議狀上所記載之地址可稽，且異議人於98年2月3日
    向移送機關提出陳述時，亦陳稱上開地址係其聯絡地址，有
    違反道路交通管理事件陳述單1份附卷可參，是舉發機關於
    97年9月23日將上開舉發通知單送達於「台南縣永康市○○
    ○街266巷71號」，因無人收受送達，而將該文書寄存於送
    達地之郵政機關即臺南大橋郵局之送達程序，於法並無違誤
    。是本件違規舉發通知單依照上揭規定已合法送達異議人，
    並無疑義，異議人辯稱未收到該舉發通知單，該舉發通知單
    之送達程序不合法云云，尚屬無據。
  (四)至於異議人雖於98年3月13日具狀陳稱：98年9月26日時未居
    住「台南縣永康市○○○街266巷71號」，自89年4月份起戶
    籍地即變更為「桃園市○○○○街11號」云云，然異議人所
    稱上開戶籍異動之情形，係屬實在，固有異議人全戶戶籍資
    料查詢結果1份附卷可參，然異議人於本件聲明異議狀及向
    移送機關提出陳述意見時所記載之地址均為「台南縣永康市
    ○○○街266巷71號」，已如前述，且曾於97年6月30日換補
    發行車執照時，亦未向移送機關申請將上開台南縣之戶籍地
    址變更為上開桃園市地址，有移送機關98年3月31日嘉監南
    字第0980107202號函檢送汽車車籍查詢資料1份附卷可參，
    異議人顯有居住處所有遷徙，而未依道路交通安全規則第23
    條第1項：「汽車車身式樣、輪胎隻數或尺寸、燃料種類、
    座位、噸位、引擎、車架、車身、頭燈等設備或使用性質、
    顏色、汽車所有人名稱、地址等如有變更，均應向公路監理
    機關辦理登記」之規定，向公路監理機關辦理變更登記之情
    事，如此，交通主管機關如何能知曉其戶籍地址已異動？因
    此，本件舉發通知單未送達至異議人之戶籍地，顯屬可歸責
    於異議人本身之事由，對於本件舉發通知單已生合法送達之
    效力自不生影響，附此敘明。
五、綜上所述，異議人於前揭時、地，有駕車闖紅燈之違規行為
    ，及本件舉發通知單已合法送達等事實，應堪認定。則移送
    機關據以援引道路交通管理處罰條例第53條第1項及違反道
    路交通管理事件統一裁罰標準表等規定，裁處異議人罰鍰新
    台幣5,400元，於法本無不當。惟移送機關並未依道路交通
    管理處罰條例第63條第1項第3款之規定，對異議人為違規記
    點之處分，有移送機關98年11月12日嘉監南字第0980127516
    號函1份附卷可參，參照臺灣高等法院暨所屬法院94年法律
    座談會刑事類提案第19號研討意見及臺灣高等法院90年度交
    抗字第194號裁定意旨，移送機關僅引用道路交通管理處罰
    條例第53條第1項之規定，而為前開處分，漏未援引同條例
    第63條第1項第3款之規定逕予裁處記違規點數3點，即有未
    洽，自非適法，異議人雖未指摘於此，仍應由本院將原處分
    撤銷，並依法裁定如主文第2項所示。
六、據上論斷，應依道路交通管理處罰條例第87條第2項、道路
    交通案件處理辦法第20條前段，裁定如主文。
中    華    民    國    98    年    11    月    23    日
                     交通法庭   法  官   陳淑勤
以上正本證明與原本無異。
如不服本裁定，應於送達後5日內，向本院提出抗告狀。
                                書記官   謝國欽
中    華    民    國    98    年    11    月    23    日


司法院資訊處製作；財團法人民間司法改革基金會備份。
